臺灣臺南地方法院臺南簡易庭民事判決
110年度南簡字第1074號  
原      告  陳香伶
            李昶霖

被      告  謝宗霖

上列當事人間請求遷讓房屋等事件，本院於民國110年10月22日
言詞辯論終結，判決如下：
    主　　  文
被告應將臺南市○區○○段000000000○號（門牌號碼為臺南市○區○○
路000號）房屋騰空遷讓返還原告，並應自民國110年6月1日起至
遷讓返還該房屋日止，按月給付原告新臺幣貳萬陸仟元。
訴訟費用新臺幣玖仟貳佰伍拾元由被告負擔。
本判決得假執行。
    事實及理由
一、原告主張：被告向其配偶李盈良承租門牌號碼臺南市○區○○
    路000號房屋(下稱系爭房屋)作為店面使用多年，嗣兩造於
    李盈良死亡後(即民國109年6月1日)就系爭房屋續訂租賃契
    約（下稱系爭租約），惟被告總是藉故拖延繳交房租及提出
    無理要求，甚至以言語性騷擾原告乙○○並開口借錢，原告遂
    多次表示系爭租約到期後即不願再次續約；系爭租約於110
    年5月31日到期，被告卻以新冠疫情為由拖延搬遷，爰依系
    爭租約第7條約定，請求被告騰空遷讓返還系爭房屋，以及
    給付相當月租金額與違約金共新臺幣（下同）26,000元等語
    。並聲明：如主文第1項所示。
二、被告則以：原告於110年4月曾答應要續約至110年12月31日
    ，尚不得以系爭租約第7條約定主張權利；被告自110年6月1
    日起即未給付租金，但有押租金供原告扣款等語，資為抗辯
    。並聲明：原告之訴駁回。
三、法院的判斷
　㈠被告依約應於租期屆滿時遷空交還系爭房屋，如不即時遷讓
    交還系爭房屋，原告依約可請求被告按月給付26,000元，所
    以原告的請求為有理由，應該准許。
　　⒈原告於108年9月22日繼承取得系爭房屋(即臺南市○區○○段0
      00000000○號建物)後，兩造於109年6月1日(書面契約記載
      日期為109年6月5日)就系爭房屋訂立租賃契約，約定：「
      ……出租人乙○○甲○○（以下簡稱為甲方）承租人丙○○（以下
      簡稱為乙方）……第三條：租賃期限經甲乙雙方洽訂為壹年
      即自民國109年6月1日至民國110年5月31日止。第四條：
      租金每個月……壹萬參仟元……第五條：乙方應於訂約時，交
      於甲方……貳萬肆仟元作為押租保證金……甲方應於乙方遷空
      ，交還房屋後無息退還押租保證金。……第七條：乙方於租
      期屆滿時，除經甲方同意繼續出租外，應即日將租賃房屋
      按照原狀遷空……交還甲方……如不即時遷讓交還房屋時，甲
      方得向乙方請求未返還房屋期間之相當月租金額外，並得
      請求相當月租金額一倍（未足一個月者，以日租金折算）
      之違約金至返還為止……」，原告乙○○於系爭租約到期前曾
      以Line傳訊通知被告：「本租約到期時即終止房屋租約……
      請於租約到期時……遷離本標的物……返還予出租人」，惟被
      告自110年6月1日起即未給付金錢給原告，迄今亦未依約
      將系爭房屋遷空交還原告等事實，為兩造所不爭執，復有
      房屋租賃契約書影本1份、土地登記第一類謄本1份、建物
      登記第一類謄本1份、臺南市政府財政稅務局房屋稅籍證
      明書2份、110年全期房屋稅繳納證明書2份、109年地價稅
      繳納證明書2份、Line通訊畫面列印資料1份為證（見本院
      臺南簡易庭110年度南司簡調字第569號民事聲請事件卷宗
      〔下稱調卷〕第21頁至第43頁、第49頁至第139頁），自堪
      認定。
　　⒉債權人基於債之關係，得向債務人請求給付；民法第199條
      第1項定有明文。兩造於訂立系爭租約時即發生債之關係
      ，均應依系爭租約行使權利及負擔義務。原告請求被告騰
      空遷讓返還系爭房屋，並自110年6月1日起至返還該房屋
      日止，按月給付26,000元（計算式：相當月租金額＋相當
      月租金額1倍之違約金＝13,000元＋13,000元＝26,000元），
      核與系爭租約第7條約定相符，自應准許。
　㈡被告沒有先證明租期已經合意延長到110年12月31日，所以不
    能用這個理由拒絕原告的請求。
　　⒈被告雖辯稱：「今年4月份時原告有答應要續約到今年12月
      ，所以系爭租約的租賃期間已經口頭約定延長至110年12
      月31日……原告不可以依據系爭租約第7條規定向我請求……
      原告當初的確是叫我們公證才願意續約，可是原告突然要
      求要漲租金每月4千元，所以我才沒有出面跟原告公證」
      （見院卷第13頁）等語，惟原告乙○○既否認此抗辯並稱：
      「我於今年4月是以公證為前提條件答應被告續約到110年
      12月底，但被告並沒有出面和我就租賃契約進行公證，所
      以系爭租賃契約的租期依然沒有改變……剛開始就講了，不
      是答應公證續約後，才突然要求漲房租……印象中是從1萬3
      千元漲到1萬5千元……被告反反覆覆，最後說他要賣麵，沒
      時間跟我公證」（見院卷第13頁）等語，被告亦稱：「原
      告當天晚上的確有說到從七月份開始漲房租，原告說她會
      出公證費用，我覺得沒有意義」（見院卷第13頁），可知
      兩造就是否已合意延長系爭租約租賃期限有爭執。
　　⒉依民事訴訟法第277條前段規定，被告應先就此（即兩造合
      意延長租期至110年12月31日）負舉證之責。然被告稱：
      「我沒有證據提出」（見院卷第13頁）而未能先證明其抗
      辯事實為真，本院自難率信，故被告此部分抗辯為無理由
      。
　㈢被告雖又辯稱：「我有押租金在原告那邊給她扣」（見院卷
    第13頁）云云，惟押租保證金係為擔保被告依約遷空交還系
    爭房屋所為約定，原告於被告遷空交還系爭房屋時才須退還
    押租保證金，被告自不得單方面要求原告先自押租保證金取
    償。
四、綜上所述，原告依系爭租賃之法律關係，請求被告將系爭房
    屋騰空遷讓返還原告，並自110年6月1日起至遷讓返還系爭
    房屋之日止，按月給付原告26,000元，為有理由，應予准許
    。
五、本件係適用簡易訴訟程序所為被告敗訴判決，依民事訴訟法
    第389條第1項第3款規定，應依職權宣告假執行。
六、訴訟費用負擔之依據：民事訴訟法第78條。
中　　華　　民　　國　　110 　年　　11　　月　　4 　　日
                  臺灣臺南地方法院臺南簡易庭
　　　                        法  官　陳谷鴻　　　
以上正本係照原本作成。　　　　　　　　　　　　　　　　　
如不服本判決，應於判決送達後20日內，向本院提出上訴狀並表
明上訴理由，如於本判決宣示後送達前提起上訴者，應於判決送
達後20日內補提上訴理由書（須附繕本）。如委任律師提起上訴
者，應一併繳納上訴審裁判費。
中　　華　　民　　國　　110 　年　　11　　月　　9 　　日
                              書記官  徐慧嵐